臺灣高等法院臺中分院刑事判決　　　　94年度上訴字第1538號
上　訴　人
即　被　告　戊○○
選任辯護人　張智宏律師
上列上訴人因強盜等案件，不服臺灣苗栗地方法院93年度訴字第
126號中華民國94年5月26日第一審判決（起訴案號：臺灣苗栗地
方法院檢察署93年度偵字第1203號），提起上訴，本院判決如下
：
    主  文
原判決撤銷。
戊○○竊盜，處拘役拾日，如易科罰金，以佰元折算壹日；又
竊盜，因脫免逮捕，而當場施以強暴，處有期徒刑壹年拾月。緩
刑伍年，緩刑期內付保護管束。
    事  實
一、戊○○罹有中度智能障礙，以致認知及現實判斷能力有減損
    ，自我控制能力降低，為精神耗弱之人。民國（下同）93年
    3月13日，其意圖為自己不法之所有，分別為下列行為：
（一）是日15時許，在苗栗縣卓蘭鎮內灣里東盛15鄰66號旁之果
      園內，徒手竊取乙○○所種植之木瓜 2顆（價值約新台幣
      《下同》1百元）。
（二）同日16時許，進入丙○○位於苗栗縣卓蘭鎮內灣里東盛15
      鄰60號之住處（侵入住宅部分未據告訴），見四下無人，
      乃竊取丙○○所有放置於桌上之 NOKIA牌8210型手機一支
      （價值約 5千元），正欲離去之際，為丙○○發覺，並追
      趕至屋外，經丙○○質問後，戊○○即返還所竊得之手機
      ，嗣當丙○○欲報警處理時，戊○○為脫免逮捕，竟出手
      反抗，並以嘴巴咬傷丙○○而當場施以強暴。丙○○因此
      受有頸部3x2公分之咬傷以及右肘部6x1公分之挫傷。
二、案經苗栗縣警察局大湖分局報告臺灣苗栗地方法院檢察署偵
    查起訴。
    理  由
一、本案中關於被告以外之人於審判外之警詢陳述，均經當事人
    於原審準備程序中，表示同意其證據能力（參原審卷第55頁
    ），本院審酌各該陳述，係在警察人員面前作成，製有警詢
    筆錄，有一定之公信力，作為證據，應認為適當，故依刑事
    訴訟法第159條之3之規定，得為證據，且不因當事人事後再
    為爭執而有影響，合先敘明。
二、訊據上訴人即被告戊○○（下稱被告）對於右揭時地取得被
    害人乙○○所種之木瓜二顆及拿取被害人丙○○之手機並咬
    傷丙○○之事實坦承不諱，惟矢口否認有竊盜及準強盜犯行
    ，辯稱：木瓜係伊在地上拾取的，手機係因為被害人丙○○
    打伊，伊才咬被害人丙○○云云；其辯護人亦為被告辯以：
    本件被害人乙○○及丙○○於審判外之陳述，並無證據能力
    ，而本件之木瓜係被告在地上撿拾，並非由樹上採摘，被告
    所為與竊盜罪尚不該當；又被告進入被害人丙○○家中，係
    因被告前曾受僱丙○○之父丁○○工作，丁○○尚有積欠工
    資未付，被告是日前往索討未遇丁○○，乃將手機順手拿走
    以便日後聯絡丁○○之用，然遇丙○○時即將手機返還，且
    是日被告送警時，丁○○在警局亦有交付前欠之工資 4千元
    予被告，足認被告主觀上應無不法所有意圖而不成立竊盜罪
    ，其竊盜罪既不成立，縱事後有咬傷被害人丙○○之情事，
    亦無準強盜罪可言等語。
三、經查，右揭事實，業據被告於警訊、偵查及原審審理時坦承
    不諱，核與被害人乙○○於警詢中，告訴人丙○○於警詢、
    偵查中指證情節相符，並有贓物認領保管單 2紙、告訴人丙○○受傷之照片1張、診斷證明書1張附卷可資佐證。至被告
　  及其辯護人雖以上揭情詞置辯，然查：１、被害人乙○○及
    丙○○前於警訊所證，雖係審判外之陳述，然業據當事人於
    原審審理中同意作為證據，揆諸上開說明，得為證據，被告
    之辯護人爭執該部分無證據能力云云，洵屬無據。２、被告
    前於偵查中供承：「（有無偷人家的木瓜？）我只是用手弄
    一下就掉下來。（木瓜掉下來你有無拿走？）有。（何時拿
    人家的瓜？）（搖頭）（在何處拿人家的木瓜？）在卓蘭鎮
    的果園，在我家附近。（在警局所述是在昨天中午去偷木瓜
    ？）我不知道時間。（木瓜吃掉了嗎？）沒有，在警察局，
    老闆拿回去了。（木瓜是你拿去警局的嗎？）不是，我弄下
    來後拿到路旁放」等語，於原審審理中亦如是供承，核其所
    供情節，已為詳盡明確，自可採信，其事後辯稱係在地上撿
    拾云云，應係飾卸之詞。３、被告對於上揭時地竊取手機後
    咬傷被害人丙○○乙情，迭據其於警訊、偵查及原審審理中
    供承無訛，其間均未曾有何案外人丁○○積欠其工資之辯詞
    ，俟於本院審理時始執詞為辯，真實性已堪質疑，且被告前
    雖曾受僱為被害人丙○○之父丁○○工作一段期間，然丁○○並未有何積欠被告工資、及被告於案發送警時，丁○○亦
    無交付被告 4千元之情事，業據證人丁○○於本院審理時供
    證在卷，俱見被告及辯護人所辯並非事實，無足可採。綜上
    ，本件事證已臻明確，被告所辯顯屬翻異飾詞，不足採信，
    其犯行洵堪認定。
四、核被告所為，係犯刑法第320條第1項竊盜罪、同法第 329條
    所規定應以同法第328條第1項論之準強盜罪。所犯二罪，犯
　　意各別、行為互異，應分論併罰之。再被告行為時之精神狀
　  態，經原審法院將被告送請行政院衛生署苗栗醫院（下稱署
    立苗栗醫院）鑑定結果，認：被告有中度智能障礙，以致認
    知及現實判斷能力有減損，自我控制能力降低，很容易處於
    精神耗弱的狀態，依內政部及衛生署會銜頒布的殘障等級認
    定標準以及精神司法醫學會制定之智能障礙與心神喪失及精
    神耗弱對照表，可以判定被告在犯案過程之中，已經是屬於
    精神耗弱的情形。有鑑定人即署立苗栗醫院93年10月 1日苗
    醫社字第930005669號函附精神鑑定報告書、93年11月4日苗
    醫社字第930006925號函各乙件在卷可憑（原審卷第26-31頁
    、第35頁）。足徵被告行為時其對外界判斷顯較一般人為弱
    ，爰依刑法第19條第 2項規定減輕其刑。另被告所為前述犯
    罪事實欄一之（一）之犯行，係被告因接受有關犯罪事實欄
    一之（二）警詢時，自行向警方坦白供承，於此之前，並未
　  有人報案，警方亦不知或懷疑被告有此犯行，此觀被告警詢
    筆錄所載自明，故就該部分犯行，被告係對於未發覺之罪自
    首而受裁判，併應依刑法第62條遞減輕其刑。又被告前揭所
    犯之準強盜罪部分，雖因其係屬中度智障之人而已依刑法第
    19條規定減輕其刑，然其竊取之財物價值不高，手段亦非重
    大，被害人丙○○復為被告請求輕判給予被告自新機會（參
    偵卷第31頁），檢察官亦於起訴書中為被告求請從輕量刑，
    被告此部分犯罪情狀尚堪憫恕，認縱處以最低刑之二年六月
    ，猶嫌過重，爰再依刑法第59條規定，就此準強盜部分遞減
    其刑。
五、原審予以論罪科刑，固非無見，然行為人有無不法所有之意
    圖，攸關竊盜、準強盜罪成立與否，事實中自應明確認定，
    原判決就此漏未論敘，致構成要件欠缺，容有疏失，被告否
    認犯行徒執前揭情詞上訴，洵屬無據，業如上述，雖未指摘
    及此，然原判決既有上揭可議，仍屬無可維持，應由本院將
    原判決撤銷改判。爰審酌被告竊取木瓜兩顆部分，侵害法益
    之價值低微，事後又係被告自行向警方供承犯行；準強盜部
    分之犯行，所施用之強暴雖造成告訴人身體傷害，惟情形並
    不嚴重，告訴人事後亦為被告求情，請求輕判，表示係因一
    時氣憤才提出告訴（偵查卷第21頁）；另被告本身又屬中度
    智障等一切情狀，分別量處如主文第 2項所示之刑，並就拘
    役部分，諭知易科罰金之折算標準。末查被告前未曾受任何
    有期徒刑以上刑之宣告，此有臺灣苗栗地方法院檢察署刑案
    資料查註紀錄表一紙附卷可憑，其經此教訓，自當知所惕勉
    而無虞再犯，本院綜核各情認上開刑之宣告，已足策其自新
    ，所宣告之刑，以暫不執行為適當，併依法諭知緩刑伍年，
    並宣告緩刑期內付保護管束，用啟向上並觀後效。
據上論結，應依刑事訴訟法第369條第1項前段、第364條、第299
條第1項前段、刑法第320條第1項、第329條、第328條第1項、第
19條第2項、第41條第1項前段、第62條前段、第59條、第74條第
1款、第93條第1項，罰金罰鍰提高標準條例第1條前段、第2條，
判決如主文。
本案經檢察官甲○○到庭執行職務。
中　　華　　民　　國　　94　　年　　10　　月　　11　　日
                刑事第三庭　審判長法　官　江　錫　麟
                                  法　官　廖　柏　基
                                  法　官　林　欽　章
上列正本證明與原本無異。
準強盜部分得上訴。
竊盜部分不得上訴。
如不服本判決應於收受送達後十日內向本院提出上訴書狀，其未
敘述上訴之理由者並得於提起上訴後十日內向本院補提理由書（
均須按他造當事人之人數附繕本）。
                                  書記官　巫　彥　佳
中　　華　　民　　國　　94　　年　　10　　月　　12　　日
附記論罪之法條全文
刑法第320條第1項
意圖為自己或第三人不法之所有，而竊取他人之動產者，為竊盜
罪，處5 年以下有期徒刑、拘役或500 元以下罰金。
刑法第329條
竊盜或搶奪，因防護贓物、脫免逮捕或湮滅罪證，而當場施以強
暴脅迫者，以強盜論。
刑法第328條第1項
意圖為自己或第三人不法之所有，以強暴、脅迫、藥劑、催眠術
或他法，至使不能抗拒，而取他人之物或使其交付者，為強盜罪
，處五年以上有期徒刑。
　　　　　　　　　　　　　　　　　　　　　　　　　　　Ｆ
